臺灣臺東地方法院刑事判決　　　　　　　 94年度訴字第198號
公　訴　人　臺灣台東地方法院檢察署檢察官
被　　　告　乙○○
上列被告因妨害自由等案件，經檢察官提起公訴（九十四年度偵
緝字第一二五、一二六號），本院判決如下：
    主  文
乙○○傷害人之身體，處有期徒刑肆月，如易科罰金，以佰元
折算壹日；又傷害人之身體，處有期徒刑陸月，如易科罰金，以
佰元折算壹日，應執行有期徒刑玖月，如易科罰金，以佰元
折算壹日。
    事  實
一、乙○○與甲○○曾經有同居關係，其後因故而分手，乙○○
    因甲○○與其分手後，另與丁○○交往，且冀望與甲○○復
    合，重新共同生活，竟基於妨害自由之犯意，於民國九十三
    年八月二十二日早上十時許，趁丁○○騎用不詳車牌號碼之
    機車載同甲○○，沿臺東縣臺東市○○路○段往大南村方向
    行駛，行經大南橋之際，乙○○駕駛不詳車牌號碼之車輛，
    至丁○○所騎用之上開機車旁猛按喇叭，要求甲○○下車，
    恫稱「你再跑，我用車撞你」，並在車輛停止狀態下猛踩油
    門數下，且手持綠色螺絲起子一支（未扣案）加以晃動，使
    甲○○心生畏懼，致生危害於安全，因而被迫不得已坐上乙○○所駕駛之車輛，行無義務之事。迄同日下午五時許，乙○○將甲○○載回位於臺東縣卑南鄉○○村○○路一三六號
    三樓之「阿一阿旺」（音譯）飯店宿舍後，數落甲○○不應
    另交男友，至晚上七時三十分許，乙○○竟基於傷害之犯意
    ，徒手毆打甲○○，致甲○○受有右側眼眶旁瘀血、右臉頰
    挫傷及上唇擦傷之傷害。翌日，甲○○自行爬牆離去。
二、乙○○又承前開妨害自由之犯意，於同年九月二十三日早上
    六時許，前往丁○○位於臺東縣臺東市○○路○段一０七巷
    四號住處，向甲○○恫稱，「不跟我一起走，要當著丁○○
    的面，將你打死」等語，致甲○○聽聞後心生畏懼而危害於
    安全，並受迫隨同乙○○離去，而行無義務之事。
三、乙○○復承前開妨害自由之犯意，嗣於同年月二十三日後數
    日早上六時許，再前往丁○○上開住處，欲帶走甲○○之際
    ，因丁○○手持木棒作勢阻止，乙○○拿出預藏之斧頭乙把
    （未扣案）揮舞，使丁○○心生畏懼而逃離至屋外。乙○○
    趁機向甲○○恫稱，「不跟我一起走，要當著丁○○的面，
    將你打死」等語，致甲○○聽聞後心生畏懼而危害於安全，
    並受迫隨同乙○○離去，而行無義務之事。
四、復於九十三年九月二十八日中午十二許，丁○○騎用上開機
    車載同甲○○，沿臺東縣臺東市○○路前往大南村，乙○○
    即駕駛上開自用小客車尾隨在後，乘丁○○臨停於中興路上
    永豐餘造紙廠附近紅綠燈之際，自後加速接近丁○○之上開
    機車旁，並猛按喇叭，要求甲○○下車。甲○○見狀心生害
    怕，要求丁○○加速駛離。丁○○行駛至臺東縣（起訴書誤
    載為「臺東市」）卑南鄉○○村○○路一七０巷時，乙○○
    為使丁○○停車，竟基於毀損及傷害之犯意，駕駛上開小客
    車由後撞擊丁○○騎用之機車，致上開機車左右葉子板、左
    右側踏板及後燈座損壞，致生損害於丁○○，並隨即下車，
    基於傷害之犯意手持長約一公尺之六分鋼條（未扣案），揮
    打丁○○，使丁○○受有右肘挫破裂傷、左腕挫傷及右膝挫
    傷等傷害；乙○○並承上開妨害自由之概括犯意向丁○○恫
    稱「今天絕對要讓你死」等語，致丁○○心生畏懼。後因丁○○報警，乙○○方倖然離去。
五、案經告訴人甲○○、丁○○訴由臺東縣警察局臺東分局報請
    臺東地方法院檢察署檢察官偵查起訴。
    理  由
壹、證據能力：
  一、按「被告以外之人於審判外之言詞或書面陳述，除法律有
      規定者外，不得作為證據」，刑事訴訟法第一百五十九條
      第一項定有明文；此即學理上所稱傳聞證據排除法則。而
      依上開法律規定，傳聞證據原則上固無證據能力，但如法
      律別有規定者，即例外認有證據能力。次按「被告以外之
      人於偵查中向檢察官所為之陳述，除顯有不可信之情況外
      ，得為證據」，同法第一百五十九條之一第二項亦定有明
      文，此即屬傳聞例外之規定。經查，證人丁○○、甲○○
      於偵查中所為之陳述，係被告以外之人於偵查中向檢察官
      所為之陳述，且其等於偵查中陳述時之外部客觀情況，尚
      無顯有不可信之狀況（例如不法取證等情形）。是依上開
      傳聞例外之規定，前揭證據資料均有證據能力。
  二、復按，被告以外之人於審判外之陳述，雖不符刑事訴訟法
      第一百五十九條之一至第一百五十九條之四之規定，但經
      當事人於審判程序同意作為證據，法院審酌該言詞陳述或
      書面陳述作成時之情況，認為適當者，亦得為證據。當事
      人、代理人或辯護人於法院調查證據時，知有同法第一百
      五十九條第一項不得為證據之情形，而未於言詞辯論終結
      前聲明異議者，視為有前項之同意，此據同法第一百五十
      九條之五規定甚明。經查，證人丁○○、甲○○於警詢中
      所為陳述及卷附行政院衛生署臺東醫院所出具之診斷證明
      書二紙、三聖機車行（設於臺東縣臺東市○○路○段一五
      七號）所出具之估價單乙紙，固均屬被告以外之人於審判
      外之陳述，皆屬傳聞證據，然本案被告、檢察官於言詞辯
      論終結前，均未就所調查之證據主張有刑事訴訟法第一百
      五十九條第一項不得為證據之情形（見九十四年十一月十
      日審判程序筆錄），是前揭證據資料亦有證據能力，合先
      敘明。
貳、有罪部分：
一、訊據被告乙○○固坦承：(1)有於事實欄一之時地，駕駛上開
    車輛，按喇叭要求甲○○下車，甲○○聽到後，自願下車改
    乘坐上揭車輛，之後並將甲○○載往阿一阿旺宿舍；(2)於事
    實二、三欄之時地，曾前往丁○○之前揭住所，而甲○○均
    係自願隨同離去；(3)於事實欄四之時地，復駕駛上開車輛，
    按喇叭要求甲○○下車，惟甲○○拒不下車，且與丁○○間
    有互相拉扯鐵條、推拉，在拉扯中有打到丁○○等情，惟矢
    口否認右揭恐嚇、傷害等犯行，辯稱：每次都是甲○○自願
    隨伊回去，其並未恐嚇、毆打甲○○或脅迫使甲○○行無義
    務事之故意及行為；伊亦不曾攜帶斧頭到丁○○之前開住處
    ，恐嚇丁○○及甲○○；機車是丁○○自己弄倒在地，而鋼
    條是丁○○從前開機車後面擺放廢鐵之大飼料袋中抽出，兩
    人拉扯間，其才將鋼條搶過來，並無毀損丁○○之上揭機車
    及傷害、恐嚇丁○○之行為可言云云。經查：
  （一）右開事實，業據證人即告訴人丁○○、甲○○迭次於警
        詢、偵查時及本院審理中證述明確，復有行政院衛生署
        臺東醫院所出具之診斷證明書二紙及機車修理估價單乙
        紙在卷足憑，應堪認定。
  （二）證人甲○○於偵查中證稱：「..... 正準備經過大南橋
        時，被告開福特全壘打自小客車看到我，就一直按喇叭
        ，叫我下車，叫我過去坐他的車，還威脅如果不下車就
        要撞死我們，我就很勉強下車，我有看到他手上已經拿
        螺絲起子準備刺我，我就很怕，我坐上他的車..... 」
        等語（見九十四年度偵字第五八三號卷第九頁），於審
        判中復結稱：「（檢察官問：被告有何作為？）他一直
        按喇叭，叫我下來，他是開車。（檢察官問：他如何說
        ？）他拿綠色螺絲起子，說我們不下來，就把我們打死
        。」（見本院九十四年十一月十日審判筆錄第四頁）等
        語，核與證人丁○○於偵查時證述：「.....被告也把
        車停下來，他搖下窗戶一半，叫甲○○下車，甲○○拉
        著我的衣服叫我趕快走，被告可能聽到甲○○說的話，
        就用台語說『你跑看看，我用車撞你』，並故意晃動他
        的車子裡面的鐵器，並故意在停止狀態猛踩油門，表示
        他可以隨時撞我們的意思...... 」等語（見九十四年
        偵緝字第一二六號第四十三頁），審判中到庭證稱：「
        （檢察官問：那次被告有按喇叭叫你下車？）有的。（
        檢察官問：被告有無做何動作？）他拿東西，好像是螺
        絲起子，他說我若不停下，他要撞我，況且他車上有東
        西，我下車只有被打的份，我跟被害人（指甲○○）說
        要跟被告講，否則沒完沒了..... 」等語（見本院九十
        四年十一月十日審判筆錄第十、十一頁）前後所述情節
        相符，顯見被告所辯未恫稱要撞死甲○○，也未拿螺絲
        起子晃動云云，不足採信。
  （三）又被告於右揭時地將甲○○帶回前開「阿一阿旺」飯店
        宿舍後，數落甲○○不應另結交男友，且徒手毆打甲○○等情，業經證人甲○○分別於偵查中及本院審理時證
        述綦詳，且甲○○從「阿一阿旺」回來後，嘴巴和眼睛
        都有受傷之情，亦據證人丁○○於本院審理中證述明確
        （見九十四年十一時日審判筆錄第十二頁），此外，復
        有行政院衛生署臺東醫院九十三年八月二十三日出具甲○○受有右側眼眶旁瘀血、右臉頰挫傷及上唇擦傷之診
        斷證明書乙紙在卷足憑，應堪採信。況被告於警詢中供
        陳：甲○○搭乘計程車到臺東縣警察局臺東分局東興派
        出所時全身都受傷，經友人廖清振通知後將甲○○帶回
        ，所以「甲○○告我傷害是事實」等語屬實（見警卷第
        三頁正面），雖於偵查中改口辯稱：沒有毆打甲○○云
        云；於本院審判中復供稱：甲○○的傷，是在海邊散步
        時，跟流浪漢吵架所致云云，其前後辯詞迥異，互相矛
        盾，顯係事後卸責之詞，實難採信。
  （四）雖被告辯稱其係在好言好語相勸下，甲○○自願隨同其
        離去云云，惟被告上開所辯，不僅業據證人甲○○迭次
        於偵查中及本院審理時堅決否認在卷，且被告二次前往
        丁○○之上開住處，或用言語、或持斧頭，恐嚇丁○○
        、甲○○，並使甲○○因而隨同歸去等情，已經證人丁○○、甲○○於偵查中及本院審理時指證歷歷，應屬非
        虛。衡諸被告於本院中供承：知道甲○○與丁○○交往
        後，心中感覺不好受，但對丁○○沒有敵意或恨意等語
        （見本院九十四年十一月十日審理筆錄第十七、十八頁
        ），倘若如此，殊難想像與被告間無恨意或敵意之丁○○，有被告所指稱故意偽證誣陷被告之動機及必要。參
        以，被告於審理中復供述：伊工作正常，經濟狀況較丁○○安定，且未如丁○○每天喝酒，因覺得甲○○跟著
        丁○○到處撿破爛很可憐，所以只要聽到甲○○之消息
        就去將甲○○好言相勸後帶回家等語，衡之常情，甲○○既因被告好言相勸，出於自願隨同被告回去，而被告
        經濟條件又較丁○○為佳，與甲○○又有多年之情感，
        一般人於此情狀，豈會捨生活狀況較優渥、感情較長久
        之被告，卻選擇依附撿拾破爛、交往不到一年之丁○○
        為生？益證被告所辯：是因為甲○○想喝酒，其不讓甲○○喝，故甲○○才跑掉云云，核與事實相違，不足採
        信。
  （五）又被告辯稱其並未毀損丁○○之上揭機車及傷害、恐嚇
        丁○○乙節，依證人丁○○於本院審理時證稱：「（審
        判長問：九月二十八日中午那次，你載被害人，被告是
        否按喇叭？）有的。（審判長問：被告尾隨你們多久？
        ）我騎騎車繞到永豐紙廠那邊，但是沒有路，只好繞回
        到紅綠燈那邊，直到巷子，無路可走，被告就開車撞我
        們。按喇叭到開車撞我們前後大約八至十分鐘。（審判
        長問：你有看到被告拿鋼筋，為何沒有跑？）起初我被
        他按喇叭時，我想被告來找我麻煩，我有安全帽可護身
        ，若有鐵條，我用手接，應該也不會受重傷，沒有想到
        安全帽被他打飛掉。（審判長問：你的機車有無修理？
        ）有的。」等語（見本院九十四年十一月十日審理筆錄
        第十三頁），證人甲○○於本院審理中亦證稱：「（審
        判長問：你們在九十三年九月二十八日中午發生的事情
        ，你跟丁○○原來二人騎機車，被告追你們多久？）追
        很久，從大南橋一直追，追到巷子，他就開很快撞我們
        機車，我們就倒下。（審判長問：倒下後，你們有無跑
        ？）丁○○倒下，我將他扶起，我叫他趕快跑，但他不
        願跑，我就赤腳跑到人家家中，打電話叫警察。（審判
        長問：你有看到被告與丁○○吵架嗎？）被告跟丁○○
        說，他要帶我走，如果不讓我走，他就用鋼筋把丁○○
        打死，鋼筋是從車上拿下來的。（審判長問：後來有無
        打起來？）有的，丁○○手腳都受傷。」等語（見本院
        九十四年十一月十日審理筆錄第八頁、第九頁），且查
        丁○○所騎乘之機車受有損害之部位為左右葉子板、左
        右側踏板及後燈座之事實，有估價單乙紙附卷可考，並
        參酌行政院衛生署臺東醫院九十三年九月二十九日所出
        具丁○○受有右肘挫破裂傷、左腕挫傷及右膝挫傷等傷
        害之診斷證明書乙紙在卷，足認被告於右揭時地確有駕
        駛上開車輛撞擊丁○○所有之機車後面，導致丁○○、
        甲○○倒地及機車受有毀損，並以鋼條毆打丁○○等情
        ；況且，依被告於偵查中辯稱：「...... 我到的時候
        ，丁○○就已經把機車放倒，丁○○從他的機車後座的
        一大包飼料袋拿出鐵條，並拿綁在後座的安全帽，他一
        隻手拿安全帽，一隻手拿鐵條，..... 兩人就發生拉扯
        ，...... 鐵條最後被我搶過來，我搶下鐵條之後，把
        鐵條丟到他的機車旁，後來警察來了以後，我就走了」
        云云（見九十四年偵緝字第一二六號第四十六頁），嗣
        於本院審理中供述：是丁○○一手持安全帽，一手拿鋼
        條打其，其抓到鋼條不放，互相拉扯，丁○○一直要叫
        警察，我不想叫警察云云，衡情，若鐵條是證人丁○○
        取出用來攻擊被告之情屬實，被告為何不願警察前來處
        理？且被告見到警察來現場處理時，卻又先行離去，逃
        避接受警察之詢問，是被告以前揭情詞置辯，實與常情
        有違，難以採信。
  （六）被告聲請調閱證人甲○○八十五年於臺中縣沙鹿鎮童綜
        合醫院就診紀錄、九十一年於財團法人臺灣基督教門諾
        會醫院復健資料及全民健康保險費負擔情形，擬證明證
        人甲○○因腦部受過嚴重傷害，導致記憶不清云云，本
        院經查證人甲○○自警訊時起迄於本院審理中之陳述，
        其先後情節大約相符，供述清楚，核符事實，已如前述
        ，實無傳喚必要，併此敘明。
  （七）綜上，被告前揭所辯，無非推諉卸責之詞，不足採信。
        本件事證明確，被告犯行洵堪認定，應予依法論處。
二、核被告所為，係犯刑法第三百零四條第一項使人行無義務罪
    、第三百零五條之恐嚇罪、第二百七十七條第一項之傷害罪
    及第三百五十四條之毀損罪。被告先後多次恐嚇及使他人行
    無義務之事之犯行，時間緊接，罪名與犯罪構成要件相同，
    顯係各基於概括犯意而為，均應依連續犯規定論以一罪，並
    均加重其刑。被告所犯傷害罪與毀損罪係一行為觸犯數罪名
    ，屬想像競合，應從一重之傷害罪處斷。被告所犯上開傷害
    、使他人行無義務之事及恐嚇罪間，有方法、結果之牽連關
    係，應從一重以傷害罪論處。被告所犯上開傷害二罪，犯意
    各別，行為互殊，應予分論併罰。爰審酌被告正值壯年，遇
    情感之事，不思以理性解決，竟動用己力傷害告訴人，且多
    次恐嚇告訴人，惡害非輕，而犯後未坦承犯行，難謂有悔意
    ，並參以被告之智識程度、犯罪動機、犯罪手段等一切情狀
    ，分別量處如主文所示之刑，及諭知易科罰金之折算標準，
    並定其應執行之刑，以茲儆懲，另本院認公訴人具體求處有
    期徒刑三年，衡量上情尚嫌過重。又被告供犯罪所使用之
    螺絲起子、斧頭及鐵條均未經扣案，形體無從特定，且無證
    據證明為被告所有且尚屬存在之物，為免日後執行困難，爰
    不另為沒收之諭知。
參、不另為無罪諭知部分：
一、本件公訴意旨另以：被告乙○○於九十三年八月二十二日晚
    上七時三十分許，再將「阿一阿旺」宿舍門上鎖，致被害人
    甲○○無法離去，而剝奪甲○○行動自由，因認被告此部分
    所為，另涉有刑法第三百零二條第一項之以非法方法剝奪人
    之行動自由罪嫌云云。
二、按犯罪事實應依證據認定之，無證據不得認定犯罪事實，刑
    事訴訟法第一百五十四條第二項定有明文。其次，告訴人之
    告訴，係以使被告受刑事訴追為目的，是其陳述是否與事實
    相符，仍應調查其他證據以資審認，即藉由補強證據之存在
    ，以增強或擔保告訴人陳述之證明力（最高法院八十七年度
    台上字第二一七六號判決採同一意旨）。
三、訊據被告乙○○堅決否認此部分犯行，辯稱：甲○○是因為
    酒癮發作，才自己爬牆離去，其並無剝奪其行動自由之故意
    及行為等語。經查：證人甲○○於偵查中證稱：「..... 第
    二天我幫他（指被告）整理宿舍、煮菜，趁他去工作時爬牆
    跑掉。」等語（見九十四年度偵字第五八三號第十一頁），
    倘若證人甲○○確因被告鎖住「阿一阿旺」宿舍房間門窗，
    而無法離去，豈會願意主動替被告整理宿舍、煮菜？且觀之
    卷附相片六幀，圍牆位置係在上開宿舍後方，雖證人甲○○
    證稱：開窗戶，爬牆離去等語，尚難遽而認定被告有將宿舍
    房間門窗鎖住，不讓甲○○離去之行為。綜上所述，就卷內
    現有事證觀之，證人甲○○指訴遭被告剝奪行動自由云云，
    尚難遽信。此外，復查無其他積極事證足資證明被告確有公
    訴人所指此部分之犯行，自屬不能證明被告此部分之犯罪，
    惟因公訴人認被告此部分之犯罪與上開經本院論罪科刑部分
    間，有牽連犯之裁判上一罪關係，爰不另為無罪之諭知，附
    此敘明。
據上論斷，應依刑事訴訟法第二百九十九條第一項前段，刑法第
五十六條、第二百七十七條第一項、第三百零四條第一項、第三
百零五條、第三百五十四條、第五十五條，第四十一條第二項，
罰金罰鍰提高標準條例第一條前段、第二條，判決如主文。
本案經檢察官丙○到庭執行職務
中　　華　　民　　國　　94　　年　　11　　月　　24　　日
                  刑事第二庭    審判長法  官  李勝琛
                                      法  官  黃建都
                                      法  官  陳君鳳
以上正本證明與原本無異。
如不服本判決，應於判決送達後10日內，向本院提出上訴狀。
                                      書記官　張夜明
中　　華　　民　　國　　94　　年　　11　　月　　29　　日
附記中華民國刑法第277條
傷害人之身體或健康者，處三年以下有期徒刑、拘役或一千元以
下罰金。
犯前項之罪因而致人於死者，處無期徒刑或七年以上有期徒刑；
致重傷者，處三年以上十年以下有期徒刑。
中華民國刑法第304條
以強暴、脅迫使人行無義務之事或妨害人行使權利者，處三年以
下有期徒刑、拘役或三百元以下罰金。
前項之未遂犯罰之。
中華民國刑法第305條
以加害生命、身體、自由、名譽、財產之事，恐嚇他人致生危害
於安全者，處二年以下有期徒刑、拘役或三百元以下罰金。
中華民國刑法第354條
毀棄、損壞前二條以外之他人之物或致令不堪用，足以生損害於
公眾或他人者，處二年以下有期徒刑、拘役或五百元以下罰金。
